【裁判字號】    97,聲,146
【裁判日期】    970516
【裁判案由】    停止羈押
【裁判全文】
臺灣臺東地方法院刑事裁定               97年度聲字第146號
聲  請  人
即  被  告  甲○○
                    （現羈押於臺灣臺東看守所）
上列聲請人即被告因強盜案件，對於本院受命法官民國97年3月
28日所為禁止接見、通信處分，聲請撤銷之，本院裁定如下：
    主  文
聲請駁回。
    理  由
一、聲請意旨略以：聲請人即被告甲○○所涉強盜案件，業經臺
    灣臺東地方法院檢察署檢察官於民國97年3月25日偵查終結
    ，並於同年3月28日提起公訴，偵查終結後即待審判程序，
    何以還押後命令被告禁止接見、通信，剝奪被告之人權自由
    ，為此聲請撤銷禁止接見、通信之處分（聲請人之「抗告狀
    」為「聲請狀」之誤載，聲請狀內所載「提出抗告」則為「
    聲請撤銷」之誤載）。
二、按聲請人即被告甲○○雖於書狀上記載提起「抗告」，惟按
    「對於受命法官所為關於羈押之處分有不服者，受處分人得
    聲請所屬法院撤銷或變更之」。刑事訴訟法第416條第1項第
    1款定有明文。又「法院就第416條之聲請所為裁定，不得抗
    告。其得為撤銷或變更之聲請而誤為抗告者，視為已有聲請
    」，同法第418條第1項、第2項亦規定甚明。查本件被告因
    強盜案件，經臺灣臺東地方法院檢察署檢察官提起公訴，於
    民國97年3月28日繫屬本院，同日由本院受命法官訊問被告
    後，予以羈押並禁止接見、通信，被告對本院受命法官所為
    之禁止接見、通信處分聲明不服，依上揭法條規定，應向所
    屬法院聲請撤銷或變更之。是本件聲請，性質上應屬準抗告
    ，由本院合議庭就被告之聲請撤銷羈押，而為裁定，合先敘
    明（司法院大法官第639號解釋意旨並參）。
三、經查：本件聲請人即被告甲○○因強盜案件，前於97年3月
    28日，經本院訊問後認為犯罪嫌疑重大，所犯為最輕本刑5
    年以上有期徒刑之罪，且有事實足認有勾串共犯之虞，非予
    羈押，顯難進行審判，依刑事訴訟法第101條第1項第2、3款
    之規定予以羈押，並禁止接見、通信在案。又聲請人所涉本
    件強盜案件之共犯羅健郎（即聲請人之胞弟）則另因強盜案
    件（由臺灣臺南地方法院檢察署檢察官以96年度偵字第1062
    號偵查起訴，經臺灣臺南地方法院以96年度訴字第1505號判
    處有期徒刑11年，現於臺灣高等法院臺南分院已97年度上訴
    字第449號審理中），於96年7月19日經裁定羈押於臺灣臺南
    看守所，此有卷附被告前案紀錄表、在監在押全國紀錄表各
    1份附卷可憑。查被告甲○○矢口否認有何強盜犯行，而共
    犯羅健郎於97年1月22日、97年1月23日警詢中均坦認與聲請
    人共犯本件強盜犯行（見聲拘字影印卷第4-10頁），嗣於97
    年2月22日檢察官偵訊時則翻異前詞，改稱未與甲○○共犯
    上開犯行等語（見偵字影印卷第252號第26-29頁）。經審閱
    卷附羅健郎羈押於臺灣臺南看守所之接見紀錄資料可知（同
    前卷第55-59 頁），羅健郎自96年7月19日經裁定羈押後，
    迄至97年2月6日間，均有親友密集接見之紀錄，其中以其姐
    姐羅艾玲之接見次數及頻率為最，甚而聲請人本身於96年7
    月、8月間亦曾親自接見共犯羅健郎。本院審酌聲請人與共
    犯羅健郎，就上開強盜罪嫌均否認有犯意聯絡與行為分擔，
    且均辯稱當時人不在臺東，而在臺南姐姐（即羅艾玲）家等
    語，則共犯羅健郎與其姐姐於本件強盜案件，均屬潛在之重
    要關鍵證人，尚待聲請人聲請或本院合議庭審酌是否傳訊並
    進行交互詰問、調查。參以羅健郎之上開接見紀錄及前後供
    述，足認在聲請人與羅健郎之共犯關係尚未釐清、其他證人
    尚未交互詰問結束前，如對聲請人解除禁止接見、通信，客
    觀上仍有勾串共犯或證人之虞，顯然有礙審判之進行。是本
    案仍有禁止接見、通信之必要。至於聲請人所稱禁止接見、
    通信剝奪其人權自由等語，固非無見，然人民之基本權利雖
    為憲法所明文保障，但於一定條件下，非不可依據法律予以
    限制或剝奪，此觀憲法第23條可明。本院根據卷內事證，依
    上開法律對聲請人為禁止接見、通信之處分，於法有據，聲
    請人前揭所指，容有誤會。從而，本件聲請為無理由，應予
    駁回。
四、依刑事訴訟法第220條，裁定如主文。
中    華    民    國    97    年    5     月    16    日
                  刑事第二庭  審判長法  官  李水源
                                    法  官  康文毅
                                    法  官  盧亨龍
以上正本證明與原本無異。
本件不得抗告。
                                    書記官  石佳琪
中    華    民    國    97    年    6     月    3     日


司法院資訊處製作；財團法人民間司法改革基金會備份。
